【裁判字號】    98,易,207
【裁判日期】    980811
【裁判案由】    詐欺
【裁判全文】
臺灣苗栗地方法院刑事判決               98年度易字第207號
公  訴  人  臺灣苗栗地方法院檢察署檢察官
被      告  乙○○
上列被告因詐欺案件，經檢察官提起公訴（98年度偵緝字第36號
），本院判決如下：
    主  文
乙○○幫助犯詐欺取財罪，累犯，處有期徒刑參月，如易科罰金
，以新臺幣壹仟元折算壹日。
    事  實
一、乙○○前因毒品案件，經本院以民國95年度訴字第452 號判
    處有期徒刑9 月、7 月，定應執行刑為1 年2 月確定，嗣經
    減刑並經本院裁定應執行有期徒刑7 月，甫於96年7 月16日
    執行完畢。詎仍不知悔改，其可預見金融機構帳戶係理財之
    重要工具，並為個人財產、信用之重要表徵，如交予他人使
    用，有供作犯罪用途之可能，且社會上之不法份子為掩飾其
    不法行徑，避免執法人員之追究及處罰，經常利用他人之帳
    戶轉帳，以確保犯罪所得並掩人耳目，竟仍以縱收取帳戶者
    利用其提供帳戶持以詐欺取財，亦不違背其本意之不確定幫
    助犯意，於97年1 月26日前數日之某日，在不詳地點，將其
    申設之第一商業銀行苗栗分行帳號000-00000000000 號、戶
    名為乙○○之提款卡、密碼等資料，交付予收購金融帳簿之
    詐騙集團，供詐騙集團詐騙他人財物所用。嗣該集團成員取
    得上開帳戶後，即意圖為自己不法之所有，於97年1 月26日
    20時31分許，以電視購物之扣款錯誤為由，使甲○○陷於錯
    誤，依指示匯款新臺幣（下同）10萬元、7 萬4 千元入乙○
    ○前開帳戶內，嗣甲○○匯款後發覺有異，報警處理，始查
    獲上情。
二、案經苗栗縣警察局苗栗分局報請臺灣苗栗地方法院檢察署檢
    察官偵查起訴。
    理  由
一、按被告以外之人於審判外之言詞或書面陳述，除法律有規定
    者外，不得作為證據；又被告以外之人於審判外之陳述，雖
    不符刑事訴訟法第159 條之1 至第159 條之4 之規定，而經
    當事人於審判程序同意作為證據，法院審酌該言詞陳述或書
    面陳述作成時之情況，認為適當者，亦得為證據；當事人於
    法院調查證據時，知有同法第159 條第1 項不得為證據之情
    形，而未於言詞辯論終結前聲明異議者，視為有前項同意，
    刑事訴訟法第159 條第1 項、第159 條之5 分別定有明文。
    查本判決以下引用之各項證據，雖包括被告以外之人於審判
    外之言詞、書面陳述，然當事人於本院審判程序中，對上開
    審判外陳述均未表示異議，本院審酌該等陳述作成時之客觀
    條件及環境，並無不法取證之情況，作為證據應屬適當，是
    均有證據能力，合先敘明。
二、上開犯罪事實，業據被告乙○○於本院審理時坦承不諱，且
    被害人甲○○於上揭時、地，遭詐騙集團成員詐騙匯款之事
    實，亦經證人甲○○於警詢時證述明確，並有被告前開帳戶
    存摺影本、第一銀行苗栗分行一苗栗字第00351 號函暨所附
    被告開戶基本資料、存款明細影本各1 份在卷可稽（見4014
    號偵卷第10、13、29-33 頁）。依被告上開存款明細之記載
    ，被害人甲○○於97年1 月26日共匯款17萬4 千元至該帳戶
    後，旋於當日及隔日遭人提領一空，足證被告前開帳戶，確
    已遭詐騙集團利用作為人頭帳戶甚明。況被告於96年間，除
    薪資所得20,048元外，別無其他房地、汽車等財產，有稅務
    電子閘門財產所得調件明細表在卷可證（見本院卷第93頁）
    ，且至被害人受騙匯入款項前，被告之前開帳戶僅餘148 元
    ，益徵被告當時之經濟狀況確屬窘迫，而有出售帳戶賺取所
    得之必要。
三、又申請開設金融帳戶並無任何特殊之限制，一般民眾皆能自
    由申請開戶，並得同時在不同金融機構申請多數存款帳戶使
    用，乃眾所週知之事實，依一般人之社會生活經驗，本可自
    行向金融行庫開戶使用，而無向他人購買、租用帳戶之必要
    ；況近來詐欺集團利用人頭帳戶施行詐騙或恐嚇取財之情事
    ，業經報章新聞大舉報導，故苟有陌生人不以自己名義申請
    開戶，而向不特定人蒐集、收購他人之金融機構帳戶使用，
    衡情應能懷疑收購帳戶之人目的在於作為犯罪之行為。是被
    告對於將自己開設之第一銀行帳戶提款卡及密碼交予不相識
    之人，該帳戶將有可能會被利用作為實行犯罪行為之工具一
    事應有所預見，竟仍輕易交付上開帳戶之提款卡及密碼予姓
    名年籍不詳之人使用，顯見其能預見所交付之帳戶將供他人
    作為財產犯罪之用，並不違反其本意，其自有幫助詐欺之不
    確定故意甚明。綜上所述，本件事證明確，被告犯行已堪認
    定，應依法論科。
四、按刑法上之幫助犯，係對於犯罪與正犯有共同之認識，僅以
    幫助之意思，對於正犯資以助力，而未參與實施犯罪之行為
    者而言。被告將其上開帳戶之提款卡及密碼提供予他人，充
    為詐騙集團成員詐欺取財之帳戶使用，顯係基於幫助他人詐
    欺取財之犯意，且所為提供帳戶予他人之行為係屬刑法詐欺
    取財罪構成要件以外之行為，自應論以幫助犯。核被告所為
    ，係犯刑法第30條第1 項前段、第339 條第1 項之幫助詐欺
    取財罪。又其幫助他人犯罪，為幫助犯，應依刑法第30條第
    2 項之規定，按正犯之刑減輕之。又被告有如事實欄所述之
    前案科刑及執行情形，有臺灣高等法院被告前案紀錄表在卷
    可稽，其於徒刑執行完畢後5 年之內，故意再犯本件有期徒
    刑以上之罪，為累犯，應依刑法第47條第1 項之規定加重其
    刑。被告同時有上開刑之加重（累犯）及減輕事由（幫助犯
    ），應依法先加後減。爰審酌被告本身雖未實際參與詐欺取
    財犯行，但提供帳戶供詐欺集團使用，不僅造成執法機關不
    易查緝，危害社會治安，助長社會犯罪風氣，更造成被害人
    求償困難，惡性非輕，惟於本院審理時尚知坦承犯行，態度
    尚可，並慮及被害人損失等一切情狀，量處如主文所示之刑
    ，併諭知易科罰金之折算標準，以資懲儆。
據上論斷，應依刑事訴訟法第299 條第1 項前段，刑法30條第1
項、第2 項、第339 條第1 項、第47條第1 項、第41條第1 項前
段，刑法施行法第1 條之1 ，判決如主文。
本案經檢察官唐先恆到庭執行職務。
中    華    民    國    98    年    8     月    11    日
                  刑事第三庭  審判長法  官  柳章峰
                                    法  官  呂曾達
                                    法  官  顏苾涵
以上正本證明與原本無異。
如不服本判決應於收受判決後10日內向本院提出上訴書狀，並應
應敘述具體理由。其未敘述上訴理由者，應於上訴期間屆滿後20
日內向本院補提理由書 (均須按他造當事人之人數附繕本)「 切
勿逕送上級法院」。告訴人或被害人如對本判決不服者，應具備
理由請求檢察官上訴，其上訴期間之計算係以檢察官收受判決正
本之日期為準。
                                    書記官  盧俊良
中    華    民    國    98    年    8     月    11    日
附錄本判決論罪法條：
中華民國刑法第339條
（普通詐欺罪）
意圖為自己或第三人不法之所有，以詐術使人將本人或第三人之
物交付者，處5 年以下有期徒刑、拘役或科或併科1 千元以下罰
金。
以前項方法得財產上不法之利益或使第三人得之者，亦同。
前二項之未遂犯罰之。
中華民國刑法第30條
（幫助犯及其處罰）
幫助他人實行犯罪行為者，為幫助犯。雖他人不知幫助之情者，
亦同。
幫助犯之處罰，得按正犯之刑減輕之。


司法院資訊處製作；財團法人民間司法改革基金會備份。
